【裁判字號】    85,台非,127
【裁判日期】    850530
【裁判案由】    侵占（詐欺）
【裁判全文】
最高法院刑事判決                                八十五年度台非字第一二七號
    上訴人  最高法院檢察署檢察總長
    被  告  甲○○
右上訴人因被告侵占（詐欺）案件，對於台灣高等法院中華民國八十四年十月六日第
二審確定判決（八十四年度上易字第五○九號，起訴案號：前台灣台北地方法院士林
分院檢察署八十三年度偵字第一一○號），認為違法，提起非常上訴，本院判決如左
：
    主  文
原判決關於違背法令部分撤銷。
    理  由
非常上訴理由稱：「按判決不適用法則或適用不當者為違背法令，刑事訴訟法第三百
七十八條定有明文。依原判決事實欄之記載：『被告乃宇宙磁能股份有限公司掛名擔
任監察人，實際上執行董事長職務。（民國）八十一年間，以購買磁能元素，需支付
價款為由，陸續提領該公司股東已繳資金中之新台幣（以下同）六百四十八萬四千八
百零九元。扣除轉交成功貿易公司一百六十六萬元、廠商林清潭三十萬元及陸續轉交
或轉匯日本人輪湖龜美男合計約為三百八十萬元外，尚持有宇宙公司股東之資金二百
六十八萬四千八百零九元，竟意圖為自己不法之所有，並未實際用於支付價款，私自
侵占入己，均未提供任何磁能元素，致宇宙公司停止營業。……』被告既係宇宙公司
『實際上執行董事長職務』，即係該公司之負責人，亦即公司業務之負責執行者，乃
竟將其為公司購買磁元素所持有之款項侵占入己，係犯刑法第三百三十六條第二項之
業務侵占罪，原判決竟論以刑法第三百三十五條第一項之普通侵占罪，其法則之適用
，顯不適當。又對於被告有利之證據不採納者，應於判決書內記載其理由，刑事訴訟
法第三百十條第二款有明文規定。原判決以被告自宇宙公司提領之八百餘萬元，扣除
部分加工款一百六十六萬元及三十萬元，實收金額為六百四十八萬四千八百零九元。
再扣除已轉付日人輪湖龜美男部分外，餘額即係其所侵占之款項，故論以侵占之罪責
。惟查原判決所謂扣除之加工費一百六十六萬元，除被告一再主張係付給成功公司之
貨款而非加工費外。成功公司之負責人林瑞禎在第一審調查程序中，曾到庭證明（述
）該一百六十六萬元，係葉炎忠向成功公司買活水器之價款。該價款係由被告付給成
功公司，亦經葉炎忠自承在卷（見一審卷八十三年八月二十四日訊問筆錄）。足徵所
謂加工費，應自被告收受之款項中另行扣除。此項有利於被告之證據，原判決既未採
納，又不明其不採納之理由，亦屬違誤。案經確定，爰依刑事訴訟法第四百四十一
條、第四百四十三條提起非常上訴，以資糾正」等語。
本院按：業務上侵占罪與普通侵占罪之區別，前者行為人係執行業務之人，將業務上
持有他人之物，易持有為不法所有，予以侵占；後者行為人非執行業務而持有他人之
物，而將之侵占入己。本件原判決既認定被告甲○○係宇宙磁能股份有限公司掛名監
察人，實際上執行董事長職務，將其持有該公司所有之上開金錢，予以侵占入己等情
。依首揭說明，被告之犯行，應係觸犯刑法第三百三十六條第二項業務侵占罪，而原
判決竟依同法第三百三十五條第一項普通侵占罪論處被告罪刑，非無適用法則不當之
違法。案經確定，非常上訴意旨，執以指摘原判決違背法令，洵有理由。因原判決尚
非不利於被告，應由本院將原判決關於違背法令部分撤銷，用資糾正。
至非常上訴意旨援引原判決之事實欄記載：「被告於八十一年間，以購買磁能元素需
支付價款為由，提領股金六百四十八萬四千八百零九元，扣除轉交成功貿易公司一百
六十六萬元……，尚持有該公司股東之股金二百六十八萬四千八百零九元侵占入己」
等情，及謂被告主張為貨款，成功公司負責人林瑞禎亦為相同供述，此項證據，於被
告有利；原判決未明不予採信之理由為違誤一節。經查原判決事實欄既已記明「扣
除該給付成功公司一百六十六萬元」等語，雖未記載該一百六十六萬元究為貨款之價
金或加工款；但該筆金額，不能重複扣除則無疑問，又與事實認定、法律適用不生影
響。是以證人林瑞禎之證言，即非屬有利於被告之證據，僅為扣除款項目之列帳範圍
事項。參諸刑事訴訟法第三百八十條之規定，於判決主旨既無生影響，原判決未予說
明，尚無違法之可言。非常上訴意旨指摘此部分原判決違法，不無誤會，於此明。
據上論結，應依刑事訴訟法第四百四十七條第一項第一款前段，判決如主文。
中      華      民      國    八十五    年      五      月     三十     日
                              最高法院刑事第八庭
                                  審判長法官  紀  俊  乾
                                        法官  吳  雄  銘
                                        法官  劉  敬  一
                                        法官  洪  清  江
                                        法官  李  璋  鵬
      右正本證明與原本無異
                                              書  記  官
中      華      民      國    八十五    年      六      月      四      日


司法院資訊處製作；財團法人民間司法改革基金會備份。
